臺灣高雄地方法院民事裁定　　　　　　　96年度財管字第87號
聲　請　人　高雄縣大寮鄉農會
法定代理人　乙○○
被繼承人　　甲○○
上聲請人聲請選任被繼承人甲○○之遺產管理人事件，本院裁定
如下：
    主  文
選任陳雅娟律師為被繼承人甲○○（男，民國○○年○○月○○日生，
民國95年8 月20日死亡，身分證統一編號：Ｚ000000000號，生前
戶籍地：高雄縣大寮鄉○○街93巷38號）之遺產管理人。
程序費用由被繼承人甲○○之遺產負擔。
    理  由
一、本件聲請意旨係以：被繼承人甲○○（男，民國○○年○○月○○
    日生，身分證統一編號：Ｚ000000000號，生前戶籍地：高雄
    縣大寮鄉○○街93巷38號）於民國95年8 月20日死亡，依民
    法第1147條之規定，繼承業已開始，惟依民法第1138條及第
    1140條規定之各順序繼承人均已拋棄繼承，因被繼承人甲○
    ○遺有提供聲請人設定抵押權之坐落高雄縣大寮鄉○○段55
    9 號土地，又無法依民法第1177條選定遺產管理人，以致聲
    請人之債權一直無法行使，今為保障聲請人之權益，故有選
    任遺產管理人必要，爰依法聲請選任被繼承人甲○○之遺產
    管理人等語（見本院卷第4 頁）。
二、按繼承開始時，繼承人之有無不明者，由親屬會議於一個月
    內選定遺產管理人，並將繼承開始及選定遺產管理人之事由
    ，向法院報明；無親屬會議或親屬會議未於前條所定期限內
    選定遺產管理人者，利害關係人或檢察官，得聲請法院選任
    遺產管理人，並由法院依前項規定為公示催告，民法第1177
    條及第1178條第2 項分別定有明文；又先順序繼承人均拋棄
    其繼承權時，由次順序之繼承人繼承，其次順序繼承人有無
    不明或第四順序之繼承人均拋棄其繼承權者，準用上開關於
    無人承認繼承之規定，亦為同法第1176條第6 項所明定。
三、經查，聲請人上開主張，業據其提出與所述相符之被繼承人
    不動產標示附表、本院95年度繼字第2490號通知聲請人被繼
    承人甲○○之繼承人已辦理拋棄繼承函文、繼承系統表各1
    份、借據影本3 紙，被繼承人及被繼承人祖父林是、祖母林
    陳返、胞妹林雪敏、父親林朝成等人之除戶謄本各1 份為證
    （見本院卷第6 頁至第16頁），並經本院依職權調閱本院95
    年度繼字第2490號民事聲請卷宗審核相符，足認為真實無訛
    。是以被繼承人甲○○之全體繼承人既均已拋棄繼承，且其
    親屬會議亦未於法定期限內選定遺產管理人，聲請人以其為
    被繼承人之債權人，為進行債權追償事宜，以利害關係人身
    分，依上開規定聲請選任被繼承人甲○○之遺產管理人，洵
    屬合法有據。
四、茲審酌選任遺產管理人，法院有裁量權，應依職權選任適當
    之人為遺產管理人，如經選任確定，即有擔任遺產管理人之
    義務；又選任遺產管理人須考慮其適切性，應以熟悉相關法
    律程序，並對遺產之管理能為公平處理者為優先選任。據此
    ，有鑑於具備律師身分之人，不但具有法律規定之相關專業
    知識，行止亦受律師法之規範，倘無其他不適任原因，應為
    適任人選，而陳雅娟律師（事務所地址：高雄市○○○路36
    4 號）係向高雄律師公會登記願意擔任遺產管理人之人員，
    此亦有該公會登錄律師願意擔任遺產管理人名單一份在卷可
    按（見本院卷第30頁），且經本院依職權探詢陳雅娟律師之
    意願，陳雅娟律師同意擔任本件之遺產管理人，有公務電話
    記錄在卷可稽（見本院卷第24頁），應認能勝任遺產管理人
    職務，爰選任陳雅娟律師擔任本件被繼承人甲○○之遺產管
    理人，負責處理有關被繼承人之遺產遺債事宜。
五、依非訟事件法第157條，裁定如主文。
中　　華　　民　　國　　96　　年　　10　　月　　31　　日
                  家事法庭法　官　林建鼎
上為正本係照原本作成。
如對本裁定抗告須於裁定送達後10日內向本院提出抗告狀。
中　　華　　民　　國　　96　　年　　10　　月　　31　　日
                          書記官　洪敏芳
